【裁判字號】    97,聲減,267
【裁判日期】    970519
【裁判案由】    聲請減刑等
【裁判全文】
臺灣高等法院臺中分院刑事裁定         97年度聲減字第267號
聲  請  人
即受 刑 人  丁○○
                      （現於臺灣彰化監獄執行中）
代  理  人  劉喜律師
上列受刑人因違反毒品危害防制條例等案件，已經判決罪刑確定
，聲請人聲請減刑，本院裁定如下：
    主  文
丁○○所犯違反毒品危害防制條例等罪，均減刑詳如附表所載，
應執行有期徒刑壹年壹月又拾伍日。
    理  由
一、聲請意旨略以：聲請人即受刑人丁○○前因犯毒品危害防制
    條例罪，經臺灣彰化地方法院95年度訴緝字第57號刑事判決
    及本院95年度上訴字第2604號判決應執行有期徒刑1年5月，
    另因違反毒品危害防制條例，經法院判決有期徒刑1年2月。
    後受刑人於民國（下同）96年12月31日22時許，自動前往彰
    化縣警察局鹿港分局歸案，本應依96年罪犯減刑條例之規定
    予以減刑，惟因鹿港分局製作投案筆錄之人員，誤為受刑人
    在警局人員陪同進入分局，即是警方「緝捕到案」，而予製
    作警訊筆錄及移送資料，致發生錯誤的情形，此部分影響人
    權重大，且有違96年罪犯減刑條例所規定之本旨。蓋因當天
    受刑人係透過甲○○聯絡等人，表明聲請人願出面投案，嗣
    由友人陳福家載聲請人至鹿港鎮公所等待甲○○進一步連絡
    ，後甲○○與乙○○等人，於晚上10時多許，共同至鹿港鎮
    公所，與受刑人等人會面後，再共同前往附近約1公里遠之
    鹿港分局內，且受刑人仍係由陳福家開車搭載至鹿港分局投
    案，與乙○○等人並未同車。後受刑人係自行步入鹿港分局
    內，並未被帶上手銬，偕同受刑人前往鹿港分局之警員，對
    受刑人亦無任何逮捕或施以公權力之行為。綜上，受刑人係
    自行投案，並非緝捕歸案，為此爰依法聲請裁定減刑2分之1
    云云。
二、按通緝犯乃惡意逃避法律制裁，本無接受裁判及悔改之意，
    如嗣後經逮捕到案仍施予減刑，不啻有鼓勵民眾藐視法律之
    誤識，且對減刑條例施行前，因不知政府即將辦理減刑而自
    動到案服刑完畢之受刑人，因無法享受減刑寬典，尤難謂平
    ，為維護法律尊嚴及消弭上述不公平現象，中華民國96年罪
    犯減刑條例第5條明定：「對本條例施行前，經通緝而未於
    中華民國96年12月31日以前自動歸案接受偵查、審判或執行
    者，不得依本條例減刑」，即依本條例應減刑之通緝犯須於
    法定期限內自動歸案接受偵查、審判或執行，始能獲邀減刑
    寬典。
三、經查，受刑人丁○○於附表所列日期因犯毒品危害防制條例
    等罪，經判處如附表所列之刑，並經本院以97年度聲字第
    255號裁定諭知應執行有期徒刑2年3月確定在案，此有卷附
    上開判決影本可稽。後受刑人並未遵傳到案執行，分別經臺
    灣臺中地方法院檢察署、臺灣彰化地方法院檢察署於96年5
    月29日、96年6月4日發布通緝乙節，亦有臺灣高等法院被告
    前案紀錄表、臺灣高等法院被告通緝紀錄表、臺灣彰化地方
    法院檢察署96年6月4日彰檢良執強緝字第722號通緝書在卷
    可稽。又本院依職權調閱本件相關執行卷宗，卷附之臺灣彰
    化地方法院檢察署97年1月4日彰檢良執強銷字第16號撤銷通
    緝書、97年職更強字第269號執行指揮書固記載受刑人係於
    96年12月31日22時55分因被「緝獲歸案」，而分別於97年3
    月11日、97年1月4日撤銷通緝等語。惟查，本件受刑人於96
    年12月31日下午撥打行動電話給證人甲○○，表示其欲前往
    警局投案，希望甲○○陪同，後甲○○先至彰化縣鹿港分局
    等候受刑人投案，因受刑人尚未到達，甲○○便與鹿港分局
    偵查佐乙○○去吃薑母鴨。期間受刑人與甲○○聯絡，並相
    約於鹿港鎮公所旁，嗣由乙○○駕車搭載甲○○，陳福家則
    駕駛另一部車搭載受刑人，共同前往鹿港分局，再由甲○○
    、乙○○偕同受刑人進入分局內，交由丙○○製作筆錄等情
    ，業據證人甲○○、乙○○、丙○○於本院訊問時到庭具結
    證述屬實，足認受刑人主張其係自動到案而非緝獲歸案乙節
    為真。從而聲請人以其犯罪時間，均在96年4月24日以前，
    所犯違反毒品危害防制條例等罪，宣告刑均在有期徒刑1年6
    月以下，悉合於減刑條件，聲請予以減刑，並定其應執行之
    刑等情，經核尚無不合，應予准許。
四、按刑法第2條第1項規定：「行為後法律有變更者，適用行為
    時之法律。但行為後之法律有利於行為人者，適用最有利於
    行為人之法律」。依刑法第51條定應執行刑時，「裁判確定
    前犯數罪，其中一罪在新法施行前者，亦同（即亦應為新舊
    法比較）。」（最高法院95年5月23日第8次刑事庭會議決議
    參照）。本件受刑人於裁判確定前犯數罪，其中附表編號1
    、3所犯之罪係於95年7月1日之前犯之，而刑法第51條業於
    94年1月7日修正公布，並於95年7月1日施行，修正前刑法第
    51條規定：「數罪併罰，分別宣告其罪之刑，依左列各款定
    其應執行者：」其中第5款規定：「宣告多數有期徒刑者，
    於各刑中之最長期以上，各刑合併之刑期以下，定其刑期。
    但不得逾20年。」修正後刑法第51條第5款規定：「宣告多
    數有期徒刑者，於各刑中之最長期以上，各刑合併之刑期以
    下，定其刑期。但不得逾30年」比較結果，修正後刑法並非
    較有利於被告，依刑法第2條第1項前段之規定，仍應依修正
    前刑法第51條第5款之規定，定其應執行之刑。
五、據上論結，應依中華民國96年罪犯減刑條例第2條第1項第3
    款、第5條、第8條第1項、第3項、第10條第2項前段，刑法
    第2條第1項前段，修正前刑法第51條第5款，裁定如主文。
    另關於沒收、追繳、追徵等諭知，不在減刑範圍以內，應照
    原判決執行（參照司法院院字第2787號〈五〉解釋），併此
    敘明。
中    華    民    國    97    年     5    月   19     日
            刑事第十一庭  審判長法  官  陳  朱  貴
                                法  官  胡  文  傑
                                法  官  何  志  通
上列正本證明與原本無異。
如不服本裁定，應於裁定送達後五日內向本院提出抗告狀。
                                書記官  高  麗  淇
中    華    民    國    97    年     5    月   19     日
附表：
受刑人丁○○減刑及定應執行之刑案件一覽表
┌────────┬───────────┬───────────┬───────────┐
│    編    號    │          1           │           2          │           3          │
├────────┼───────────┼───────────┼───────────┤
│    罪    名    │    施用第二級毒品    │    施用第一級毒品    │    施用第一級毒品    │
├────────┼───────────┼───────────┼───────────┤
│    宣 告 刑    │     有期徒刑7月      │    有期徒刑1年2月    │     有期徒刑11月     │
├────────┼───────────┼───────────┼───────────┤
│    犯罪日期    │     94年1月16日      │95年7月20日起至95年9月│      94年1月16日     │
│                │                      │19日                  │                      │
├────────┼───────────┼───────────┼───────────┤
│   偵查機關     │臺灣彰化地方法院檢察署│臺灣臺中地方法院檢察署│臺灣彰化地方法院檢察署│
│  年度及案號    │94年度毒偵字第1654號  │95年毒偵字第4983號    │94年度毒偵字第1654號  │
├───┬────┼───────────┼───────────┼───────────┤
│最後事│法    院│ 臺灣高等法院臺中分院 │   臺灣臺中地方法院   │臺灣高等法院臺中分院  │
│      ├────┼───────────┼───────────┼───────────┤
│實  審│案    號│95年度上訴字第2604號  │95年度訴字第3487號    │95年度上訴字第2604號  │
│      ├────┼───────────┼───────────┼───────────┤
│      │判決日期│     95年12月13日     │     95年12月29日     │      95年12月13日    │
├───┼────┼───────────┼───────────┼───────────┤
│確  定│法    院│ 臺灣高等法院臺中分院 │   臺灣臺中地方法院   │       最高法院       │
│判  決├────┼───────────┼───────────┼───────────┤
│      │案    號│95年度上訴字第2604號  │95年度訴字第3487號    │96年度台上字第1193號  │
│      ├────┼───────────┼───────────┼───────────┤
│      │確定日期│     95年12月13日     │     96年2月5日       │      96年3月8日      │
├───┴────┼───────────┼───────────┼───────────┤
│   所犯法條     │毒品危害防制條例第10條│毒品危害防制條例第10條│毒品危害防制條例第10條│
│                │第2項                 │第1項                 │第1項                 │
├────────┼───────────┼───────────┼───────────┤
│合於中華民國96  │    第2條第1項第3款   │   第2條第1項第3款    │   第2條第1項第3款    │
│年罪犯減刑條例  │                      │                      │                      │
├────────┼───────────┼───────────┼───────────┤
│減刑刑期或褫奪公│   有期徒刑3月又15日  │     有期徒刑7月      │  有期徒刑5月又15日   │
│權期間或罰金額  │                      │                      │                      │
├────────┼───────────┼───────────┼───────────┤
│附          註  │ 編號1、2、3數罪併罰  │                      │                      │
└────────┴───────────┴───────────┴───────────┘


司法院資訊處製作；財團法人民間司法改革基金會備份。
